臺灣臺中地方法院刑事判決
111年度訴字第1917號
公  訴  人  臺灣臺中地方檢察署檢察官
被      告  林東穎



選任辯護人  張恩鴻律師
上列被告因詐欺案件，經檢察官提起公訴（111年度偵字第27108
號），經被告於準備程序中就被訴事實為有罪之陳述，本院合議
庭裁定由受命法官獨任進行簡式審判程序，判決如下：
    主      文
乙○○以網際網路對公眾散布而犯詐欺取財罪，處有期徒刑壹年。
    事實及理由
一、本案犯罪事實及證據，除關於告訴人姓名之記載應更正為「
    少年黃○哲」，及犯罪事實一、第3行「少年黃○哲」之記載
    ，應更正為「少年黃○哲（92年8月生，年籍詳卷，無證據足
    認乙○○知悉其未滿18歲）」、證據部分增列被告於本院準備
    程序、審理期日之自白外，餘均引用檢察官起訴書之記載（
    如【附件】所示）。　　
二、論罪科刑及沒收：
（一）論罪：　　　
   1、按刑法第339條之4第1項第3款之加重詐欺罪，係以對不特
      定多數之公眾散布詐欺訊息為要件。行為人若係基於詐欺
      不特定民眾之犯意，利用網際網路等傳播工具，刊登虛偽
      不實之廣告，以招徠民眾，遂行詐騙；縱行為人尚須對受
      廣告引誘而來之被害人，續行施用詐術，始能使之交付財
      物，仍係直接以網際網路等傳播工具向公眾散布詐欺訊息
      ，無礙成立加重詐欺罪。易言之，倘行為人有以上開傳播
      工具，對於不特定人或多數人散布不實訊息，以招徠民眾
      ，進而遂行詐欺行為，即已具備上開加重詐欺罪之構成要
      件（最高法院108年度台上字第1069號判決意旨參照）。
      　　　
   2、查被告所犯詐欺取財犯行，係利用網際網路此一傳播工具
      ，在不特定人或多數人得共見共聞之網路社團，刊登欲販
      賣IPHONE 6S PLUS 128G玫瑰金手機之不實訊息，核與刑
      法第339條之4第1項第3款之構成要件相符。是核被告所為
      ，係犯刑法第339條之4第1項第3款之以網際網路對公眾散
      布而犯詐欺取財罪。
（二）本案犯行與本院108年度訴字第2821號刑事判決（見本院
      卷第23─29頁，下稱前案）所認犯行之罪數關係：
　 1、按所謂集合犯，乃其犯罪構成要件中，本就預定有多數同
      種類之行為將反覆實行，立法者以此種本質上具有複數行
      為，反覆實行之犯罪，認為有包括一罪之性質，因而特別
      規定為一獨立之犯罪類型。例如職業性、營業性或收集性
      等具有重複特質之犯罪均屬之（最高法院111年度台上字
      第4029號判決要旨參照）。
　 2、由刑法第339條之4第1項第3款之構成要件觀之，立法者並
      未預設此種行為態樣本質上有多次、反覆實施之特質，故
      本罪顯非集合犯之性質。準此，本案犯行與前案犯行間並
      非集合犯之關係，各次犯行之犯意各別、行為互殊，應為
      數罪無誤。是本案犯行自非前案確定判決之既判力所及，
      本院自應諭知實體判決。辯護意旨引用集合犯之概念，稱
      前案判決已確定並執行完畢，本案應依刑事訴訟法第302
      條第1款規定為免訴判決云云，容有誤會。
（三）刑之加重、減輕事由：
　 1、辯護意旨雖請求本院依刑法第59條規定酌減其刑云云。惟
      按刑法第59條規定之適用，必須犯罪另有特殊之原因與環
      境等等，在客觀上足以引起一般人之同情，認為縱予宣告
      法定最輕刑期尤嫌過重者，始足當之。本案被告所犯法條
      之最輕本刑固為1年以上有期徒刑，然觀遍本案之個案情
      節、犯罪手法、犯罪動機等情，查無任何客觀上足以引起
      一般人之同情，認為縱予宣告法定最輕刑期尤嫌過重之情
      形。
　 2、況且，被告本案犯行若與前案犯行符合裁判確定前犯數罪
      之要件，檢察官應依刑法第53條、刑事訴訟法第477條第1
      項規定聲請法院合併定應執行刑，而依刑法第51條第5款
      規定及實務上通常給予刑期減讓之運作慣例，本案縱使宣
      告1年有期徒刑，在與前案合併定應執行刑後，被告就本
      次犯行所服之刑期實際上未必會達1年，更可證明本案並
      無情輕法重之情，自無適用刑法第59條規定之餘地。
（四）量刑：
　　　爰審酌被告正值青年，不思以正途獲取收入，竟透過網際
      網路刊登不實訊息，對不特定人施用詐術，破壞自由市場
      商業交易之互信基礎，徒增不必要之交易成本，所為殊值
      非難，惟念及被告本次犯罪所得僅新臺幣（下同）1,000
      元，且已於本案訴訟繫屬中如數返還告訴人黃○哲（詳如
      下述），並於偵查及審判中均自白犯行，犯後態度良好，
      暨被告自述之學經歷及家庭生活經濟狀況（見本院卷第56
      頁）、被告之勞保被保險人投保資料（見本院卷第77─83
      頁）、被告父親之診斷證明書（見本院卷第85頁）等一切
      情狀，量處如主文所示之刑，以示懲儆。
（五）沒收：
　　　本案被告從告訴人處詐得之金額為1,000元，業據被告於
      偵查中供承在卷（見偵卷第236頁），此為被告之犯罪所
      得。查被告於本案訴訟繫屬中已透過郵局現金袋雙掛號之
      方式，將現金1,000元返還告訴人，有111年10月17日律師
      函、雙方電子郵件往來內容、郵局信函回執在卷可稽（見
      本院卷第65─73頁），堪認犯罪所得已實際合法發還告訴
      人，故依刑法第38條之1第5項規定，不應宣告沒收。
據上論斷，應依刑事訴訟法第273條之1第1項、第299條第1項前
段、第310條之2、第454條第2項，刑法第339條之4第1項第3款，
刑法施行法第1條之1第1項，判決如主文。
本案經檢察官吳錦龍提起公訴，檢察官甲○○到庭執行職務。
中　　華　　民　　國　　111 　年　　11　　月　　8 　　日
                  刑事第十二庭  法  官  陳盈睿
以上正本證明與原本無異。
如不服本判決應於收受送達後20日內向本院提出上訴書狀，並應
敘述具體理由；其未敘述上訴之理由者，應於上訴期間屆滿後20
日內向本院補提理由書（均須按他造當事人之人數附繕本）「切
勿逕送上級法院」。
告訴人或被害人如不服判決，應備理由具狀向檢察官請求上訴，
上訴期間之計算，以檢察官收受判決正本之日起算。
                                書記官  李噯靜
中　　華　　民　　國　　111 　年　　11　　月　　8 　　日
【附錄本案論罪科刑法條】
中華民國刑法第339條之4 犯第339條詐欺罪而有下列情形之一者，處一年以上七年以下有期徒刑，得併科一百萬元以下罰金： 一、冒用政府機關或公務員名義犯之。 二、三人以上共同犯之。 三、以廣播電視、電子通訊、網際網路或其他媒體等傳播工具，對公眾散布而犯之。 前項之未遂犯罰之。 
【附件】
臺灣臺中地方檢察署檢察官起訴書                      夙股
                                    111年度偵字第27108號
　　被　　　告　乙○○　男　26歲（民國00年00月00日生）
　　　　　　　　　　　　住○○市○○區○○街00巷0號
　　　　　　　　　　　　居臺中市○○區○○街00巷0號
　　　　　　　　　　　　國民身分證統一編號：Z000000000號
上列被告因詐欺案件，業經偵查終結，認應提起公訴，茲將犯罪
事實及證據並所犯法條分敘如下：
        犯罪事實
一、乙○○意圖為自己不法之所有，基於以網際網路對公眾散布而
    遂行詐欺取財之犯意，於民國108年7月18日晚間10時3分許
    ，在社群網站FB，以「乙○○」之名義，向丙○○佯稱：願以新
    臺幣（下同）5000元之代價，出售IPHONE 6S PLUS 128G玫
    瑰金手機1支，預付定金1000元即可出貨等語，致丙○○陷於
    錯誤，於108年7月18日晚間10時34分許，在臺北市○○區○○路
    00號統一超商景高店，依乙○○之指示，以林銘政第一商業銀
    行帳號000-00000000000號帳戶（下稱第一銀行帳戶）申請
    之商店繳費代碼（林銘政所涉詐欺等罪嫌，另為不起訴處分
    ）繳付定金1000元。嗣乙○○拒不出貨，亦不退款，丙○○始悉
    受編，報警處理，始循線查獲。
二、案經丙○○訴由臺北市政府警察局文山第二分局報告及本署檢
    察官簽分偵辦。
　　　　證據並所犯法條
一、證據清單及待證事實：
編號 證據名稱 待證事實 1 被告乙○○於偵查中之供述 被告坦承並無IPHONE手機出售，仍於上開時間，在FB佯以出售IPHONE手機詐騙告訴人丙○○之事實。 2 證人即告訴人丙○○於警詢時之證述 告訴人因受被告詐騙而以超商繳費代碼支付1000元之事實。 3 告訴人提出之對話紀錄1份、「乙○○」FB頁面擷圖1紙、統一超商代收款專用繳款證明1紙、統一數網股份有限公司108年8月20日統網字第（108）015號函、壹壹柒柒科技股份有限公司108年9月12日壹文字第10809002號函暨所附申請人基本資料、臺北市政府警察局文山第二分局興隆派出所受理各類案件紀錄表、受理刑事案件報案三聯單 告訴人遭被告詐騙，以林銘政第一銀行帳戶申請之商店繳費代碼繳付1000元之事實。 4 本署108年度偵字第29103號起訴書及卷證資料、臺灣臺中地方法院108年度訴字第2821 號判決、刑案資料查註紀錄表 被告於108年7月上旬，以相同詐騙手法詐欺另案告訴人何秉澍、陳俊榮、李哲豪、陳緯之事實。 
二、核被告所為，係犯刑法第339條之4第1項第3款之加重詐欺取
    財罪嫌。至被告之犯罪所得，請依刑法第38條之1第1項前段
    規定，宣告沒收。如全部或一部不能沒收，請依同條第3項
    規定，追徵其價額。
三、依刑事訴訟法第251條第1項提起公訴。
    此　  致
臺灣臺中地方法院
中　　華　　民　　國　 111　　年　　 8    月　　26 　 日
                              檢  察  官　吳錦龍 
本件正本證明與原本無異
中　　華　　民　　國　 111　　年　　9 　　月　　5 　　日
                              書  記  官  黃小訓